行　政　法　院　判　決　　　　　　　　　　　　　八十八年度判字第四二四○號
　　原　　　告　甲○○
　　被　　　告　桃園縣稅捐稽徵處
右當事人間因地價稅事件，原告不服財政部中華民國八十七年十一月二十六日台財訴
字第八七○五○九四六四號再訴願決定，提起行政訴訟。本院判決如左︰
　　主  文
原告之訴駁回。
　　事  實
緣原告所有坐落桃園縣蘆竹鄉○○段赤塗崎小段六七－二地號等九十筆土地，原屬農
業用地，經被告機關查明已變更作為第一高爾夫球場用地，然未符合土地稅法第十八
條適用特別稅率（千分之十）計徵地價稅之規定，乃依一般用地稅率核課其八十六年
地價稅新台幣（以下同）二、九四一、○七七元。原告不服，主張系爭土地係供業經
目的事業主管機關許可設立之第一高爾夫球場使用，依實質課稅原則，應按特別稅率
千分之十核課地價稅云云，申請復查，未獲變更，乃循序提起行政訴訟。茲摘兩造
訴辯意旨於次：
原告起訴意旨略謂：一、依土地稅法施行細則第十三條第三款規定，本件系爭土地為
體育場所使用範圍內之土地，被告否准適用特別稅率，顯然有誤：查原告所屬第一高
爾夫球場用地業經教育部核准設立並發給許可證，而系爭土地於興建球場設施完成後
，由臺灣省桃園縣政府核發雜項使用等執照，並由國盛公司以第一高爾夫球場名義開
放使用，是該土地確屬直接供體育場所之用地，與教育部原核定之規劃使用範圍相同
，符合土地稅法第十八條及其施行細則第十三條之規定，被告否准依特別稅率計徵地
價稅，依法無據。二、系爭土地原告已檢具目的事業主管機關核准之相關必要文件申
請適用特別稅率，被告另以命令規定人民權利義務，非法所允許：按關於人民之權利
、義務者，應以法律定之；應以法律規定之事項，不得以命令定之，為中央法規標準
法第五條第二款及第六條所明定。本案原告申請適用特別稅率課徵地價稅，並已檢具
目的事業主管機關教育部核發之高爾夫球場設立許可證等有關必要文件辦理，與土地
稅法施行細則第十四條第一項第二款之規定，並無不合。詎被告及訴願、再訴願決定
竟均按財政部八十三年五月二十四日台財稅第八三一五九五五三一號函釋規定：「．
．．高爾夫球場經目的事業主管機關核准許可設立後，未經核准開放使用前，可通知
土地所有權人取得主管機關核准延期證明文件以憑認定其是否已按核定規劃使用。其
無法取具主管機關證明文件者，應認為未按核定規劃使用，自無土地稅法第十八條規
定之適用。」以原告並未檢附主管機關核准開放使用或核准延期之證明文件而否准，
顯不無於法律之外，另以命令規定人民權利義務之嫌，自與首揭中央法規標準法規定
有違，此亦有鈞院七十七年度判字第七六七號判決可資參照。三、系爭土地既已按教
育部核定規劃使用，該部未予核發開放使用證明，自不能以原告未提示使用證明而否
准：查行為時行政院頒「高爾夫球場管理規則」第十五條規定：「依本規則規定許可
設立之高爾夫球場，其未經主管機關撤銷許可或依第十六條為撤銷法人設立許可、命
令解散、停止營業或勒令歇業者，得依有關稅法之規定申請減免稅捐」。本案第一高
爾夫球場確係依高爾夫球場管理規則申請設立，並經教育部審查合格發給許可證，且
無因違反任何規定而受前開規則第十五條所列之任何處分，則原告所屬之第一高爾夫
球場用地即合於土地稅法施行細則第十三條第一項所指「經按目的事業主管機關核定
規劃使用者」，自可適用土地稅法第十八條規定按千分之十計徵地價稅，殆無疑義。
至有關申請開放使用證明部分，國盛公司早於八十一年間即提出，而主管機關教育部
迄未核發，究其原因，該部除對早期開發之少數球場核發開放使用證明外，對其後開
發之球場多不予核發，而不核發之原因或係環保等諸多複雜因素，惟此等乃該部應如
何督導加強管理之問題，自不能因其久懸不決而影響合法業者之權益。是其未核發開
放使用證明，責任不在國盛公司。況該公司既已提出申請開放使用證明，即無由再申
請延期之問題，其理不言而喻。乃被告不基於政府機關間之關係，妥為連繫查詢其原
因，竟一再囑補提核准開放使用或延期證明文件，其以不可能之事由相繩，自有違常
情。從而本案被告及訴願、再訴願決定均以未能提出教育部證明文件否准，於法於情
，顯有未合。四、系爭土地直接用於球場，既為被告所不否認，被告否准適用特別稅
率計徵，顯然違法：系爭土地確係直接供體育場所使用，由國盛公司所屬第一高爾夫
球場實際經營運作可稽。而國盛公司並於興建完成後，即向被告申請自七十九年四月
十六日開始營業，亦蒙核准設籍課稅在案，為被告所不否認。則系爭土地既確係直接
供體育場所使用，亦與教育部原核定之使用範圍並無不同，揆諸土地稅法第十八條及
同法施行細則第十三條規定即應予適用特別稅率計徵地價稅，被告擅予否准適用，顯
然違法。五、綜上，本案系爭土地既已實際供球場使用，而國盛公司亦已檢具必要文
件申請適用，依法即應按特別稅率計徵地價稅。被告及訴願、再訴願決定均否准原告
系爭土地適用特別稅率計徵地價梲，顯有違法。請惠予一併撤銷，以資適法等語。
被告答辯意旨略謂：一、按「供左列事業直接使用之土地，按千分之十計徵地價稅，
但未按目的事業主管機關核定規劃使用者，不適用之：一、．．．二、私立公園、動
物園、體育場所用地。」及「土地所有權人，申請適用本法第十八條特別稅率計徵地
價稅者，應填具申請書，並依左列規定，向主管稽徵機關申請核定之。．．．二、其
他按特別稅率計徵地價稅之土地，應檢附目的事業主管機關核准或行政院專案核准之
有關文件及使用計畫書或組織設立章程或建築改良物證明文件。」分別為土地稅法第
十八條第一項第二款及同法施行細則第十四條第一項第二款所明定。又「．．．二、
高爾夫球場經目的事業主管機關核准許可設立後，未經核准開放使用前，可通知土地
所有權人取具主管機關核准延期證明文件以憑認定其是否已按核定規劃使用，其無法
取具主管機關證明文件者，應認為未按核定規劃使用，自無土地稅法第十八條規定之
適用。」財政部5.台財稅第八三一五九五五三一號函釋示甚明。本案原告所有坐
落桃園縣蘆竹鄉○○段赤塗崎小段六七－二地號等九十筆土地，已供第一高爾夫球場
用地使用，該球場雖經主管機關教育部准予設立發給許可證，惟迄未經教育部核准開
放使用，自不符合前揭土地稅法第十八條第一項第二款適用特別稅率規定，被告機關
以一般用地稅率核課其八十六年地價稅計二、九四一、○七七元，於法並無違誤。二
、本案原告起訴意旨無非主張其所屬第一高爾夫球場由教育部准予設立，發給許可證
，又球場開放使用證明，原告早於八十一年間提出申請，教育部迄未核發，且該球場
已設籍課稅營業，責任自不在原告，被告仍以其未能補正開放使用或核准延期證明文
件，有欠公允云云。惟查本案系爭地號土地雖已興建第一高爾夫球場，原告未取具目
的事業主管機關－教育部之核准延期或開放使用之證明文件，自難證明已按核定規劃
使用。依前揭財政部5.台財稅第八三一五九五三一號函釋，其既無法取具主管機
關證明文件，自無土地稅法第十八條規定之適用。又原告主張財政部八十三年五月二
十四日台財稅第八三一五九五五三一號函釋違反中央法規標準法第五條第二款及第六
條規定乙節。查前開函釋係在補充說明土地稅法施行細則第十四條申請特別稅率計徵
地價稅，填具申請書應具備資料與程序，而該施行細則係依土地稅法第五十八條授權
訂定。從而，上開函釋並未逾越相關法令。被告機關就系爭土地核課以前年度地價稅
之處分，迭經大院認定核課無誤，原告一再以系爭土地已實際供球場使用為由再行興
訟，實不足採，應予駁回等語。
　　理  由
按「供左列事業直接使用之土地，按千分之十計徵地價稅。但未按目的事業主管機關
核定規劃使用者，不適用之：一、．．．二、私立公園、動物園、體育場所用地。」
為土地稅法第十八條第一項第二款所明定。次按「土地所有權人，申請適用本法第十
八條特別稅率計徵地價稅者，應填具申請書，並依左列規定，向主管稽徵機關申請核
定之：一、．．．二、其他按特別稅率計徵地價稅之土地，應檢附目的事業主管機關
核准或行政院專案核准之有關文件及使用計畫書圖或組織設立章程或建築改良物證明
文件。」復為同法施行細則第十四條第一項第二款所規定。又「高爾夫球場經目的事
業主管機關核准許可設立後，未經核准開放使用前，可通知土地所有權人取具主管機
關核准延期證明文件以憑認定其是否已按核定規劃使用。其無法取具主管機關證明文
件者，應認為未按核定規劃使用，自無土地稅法第十八條規定之適用。」亦經財政部
八十三年五月二十四日台財稅第八三一五九五五三一號函說明二釋示在案。本件原告
所有坐落桃園縣蘆竹鄉○○段赤塗崎小段六七－二地號等九十筆土地，雖變更為第一
高爾夫球場用地，且該球場於七十八年一月二十一日經目的事業主管機關教育部准予
設立發給許可證，已興建完成並自七十九年四月十六日開始營業，由被告設籍課稅在
案。惟該球場迄未經教育部核准開放使用，自不符合首揭土地稅法第十八條第一項第
二款適用特別稅率千分之十計徵地價稅之規定，被告乃以一般用地稅率核課其八十六
年度地價稅，洵非無據。原告訴稱主管機關未核發開放使用證明，不可歸責於伊，且
系爭球場興建已完成，並開始營業，經被告設籍課稅，應符合適用特別稅率之規定計
徵地價稅等語。惟查系爭土地雖已興建球場，原告並未取具目的事業主管機關教育部
之核准延期或開放使用證明文件，難謂與土地稅法第十八條第一項第二款之規定相符
。再原告所稱系爭土地球場已設籍課稅，則係被告依實質課稅原則，就球場之營業行
為，依營業稅法規定核課稅捐，而本案地價稅之核課則依土地稅法之規定辦理，各有
其適用，並無相牴觸之處。按財政部八十三年五月二十四日台財稅第八三一五九五五
三一號函釋，無非在補充說明土地稅法施行細則第十四條申請特別稅率計徵地價稅，
填具申請書應具備資料與程序，而該施行細則係財政部依土地稅法第五十八條授權訂
定。從而，上開函釋係主管機關財政部於其職權範圍內所為，並未逾越相關法令，本
院認應有效適用於本件。又本院七十七年度判字第七六七號判決，係就個案所為之判
決，未經核定為判例，自無拘束本案之效力。從而，原告主張財政部前開函釋，不無
於法律之外，另以命令規定人民權利義務，而與中央法規標準法第五條第二款及第六
條規定有違云云，亦無可採。被告仍按一般稅率核課其八十六年度地價稅，核無不合
。一再訴願決定遞予維持，亦無不合。原告起訴意旨，執詞指摘原處分及原決定為不
當，難謂有理由，應予駁回。
據上論結，本件原告之訴為無理由，爰依行政訴訟法第二十六條後段，判決如主文。
中    華    民    國     八十八      年     十二     月     二十三      日
                    行 政 法 院 第 一 庭
                                審 判 長 評  事      黃  綠  星
                                         評  事      藍  獻  林
                                         評  事      黃  璽  君
                                         評  事      廖  宏  明
                                         評  事      鄭  忠  仁
右  正  本  證  明  與  原  本  無  異
                                         法院書記官  陳  春  木
中    華    民    國     八十八      年     十二     月     二十三      日
